臺灣士林地方法院交通事件裁定　　　　96年度交聲字第1223號
原處分機關　臺北市交通事件裁決所
異　議　人
即受處分人　甲○○
上列受處分人因違反道路交通管理處罰條例案件，對於臺北市交
通事件裁決所於民國96年8 月6 日所為之處分（原處分案號：北
市裁二字第裁22-Z00000000號），聲明異議，本院裁定如下：
    主  文
異議駁回。
    理  由
一、原處分意旨略以：異議人即受處分人甲○○所有車號Z5-145
    2 號自用一般小客車，於民國96年4 月16日上午7 時59分許
    ，行經國道一號北向士林小直線處，未依規定行駛路肩，故
    依道路交通管理處罰條例第33條第1 項裁處異議人新臺幣（
    以下同）4,000 元，並依同條例第63條第1 項記違規點數1
    點等語。
二、聲明異議意旨略以：該路段南北雙向路肩曾開放上班日交通
    尖峰間彈性行駛，縱該路肩開放政策業已變更，交通主管機
    關亦應盡事先告知用路人之責，又舉發單位為何不現場勸導
    攔停，以正視聽，造成異議人不知繼續行駛，接獲數次舉發
    ，造成重大損失云云。
三、按汽車行駛於高速公路、快速道路或設站管制之道路，不遵
    使用限制、禁止、行車管制及管理事項之管制規則而使用路
    肩者，處汽車駕駛人新臺幣3,000 元以上6,000 元以下罰鍰
    ，並記違規點數1 點。道路交通管理處罰條例第33條第1 項
    第9 款及第63條第1 項第1 款分別定有明文。又按汽車駕駛
    人行駛路肩，當場不能舉發，得以非固定式科學儀器取得證
    據資料證明其行為違規，記明車輛牌照號碼、車型等可資辨
    明之資料，以汽車所有人為被通知人製單逕行舉發，此見同
    條例第7 條之2 第1 項第7 款、第2 項第2 款、第4 項規定
    即明。
四、查異議人所有車號Z5-1452 號自用一般小客車於96年4 月16
    日上午7 時59分許行經國道一號北向士林小直線處，違規行
    駛路肩，經警以科學儀器拍照取得證據資料逕行舉發等情，
    除為異議人所自承外，另有臺北市政府警察局96年4 月27日
    公警局交字第Z00000000 號舉發違反道路交通管理事件通知
    單及採證照片各1 張在卷可證，本件逕行舉發與法定程序相
    符，異議人前揭違規事證明確，堪予認定。
五、異議人雖以前開情詞置辯，然查：
  (一)士林小直線未曾開放過路肩行駛，此見內政部警政署國道公
    路警察局第一警察隊96年7 月2 日公警一交字第0960171919
    號函即明，異議人空言以指稱此路段曾開放路肩，並非可採
    。
  (二)又高速公路設置路肩，本即供緊急事故之救援使用，係屬維
    護公共利益所必要，僅為暫時疏解特定期間交通壅塞現象，
    始於特定路段、時段，例外開放路肩供小型車行駛，且開放
    路段、時段均會有明確告示。本件違規地點即國道一號北向
    士林小直線並未開放路肩行駛，更無開放路肩告示，異議人
    縱係誤認開放而行駛路肩，雖無故意亦有過失，不能主張免
    責。
  (三)按逕行舉發乃立法者認為特定違規行為，其發生往往係在瞬
    間，或為避免攔停阻礙其他車輛通行，而有不宜當場攔截掣
    單舉發之情形，立法明定員警得逕行舉發。本件舉發當時交
    通雍塞，此見採證照片甚明，故倘若攔停舉發，難免阻礙車
    流，員警為逕行舉發，與法相符。至異議人因過失誤認舉發
    地點開放行駛路肩，致有多次違規行駛路肩之行為，而遭多
    次舉發須受重罰，固屬實情，然其處罰之輕重，取決於過失
    違規次數之多寡，適足以達到督促異議人隨時注意交通管制
    規定，並小心謹慎遵守之行政目的。據此，異議人指摘員警
    不攔停舉發，造成其多次違規，應係推卸責任之詞，無法動
    搖逕行舉發之合法性，亦不影響其違規行為之認定與處罰。
六、綜上所述，本件異議人所有車號Z5-1452 號自用一般小客車
    ，於96年4 月16日7 時59分許，行經國道一號北向士林小直
    線處，未依規定行駛路肩之違規事實事證明確，原舉發機關
    以非固定式之科學儀器取得證據資料，並記明車輛號牌等可
    資辨別之資料，對異議人即汽車所有人逕行舉發，原處分機
    關據以裁處罰鍰4,000 元，並記違規點數1 點，核無違誤，
    異議人猶執前詞，聲明異議，為無理由，應予駁回。
據上論斷，應依道路交通管理處罰條例第87條第2 項，道路交通
案件處理辦法第19條，裁定如主文。
中　　華　　民　　國　　96　　年　　10　　月　　9 　　日
　　　　　　　　　交通法庭法　官　周群翔
以上正本證明與原本無異。
如不服本裁定應於送達後5 日內向本院提出抗告狀。
      　　　　　　　　　　書記官　劉育君
中　　華　　民　　國　　96　　年　　10　　月　　9 　　日
